【裁判字號】    89,上,228
【裁判日期】    891003
【裁判案由】    侵權行為損害賠償
【裁判全文】
臺灣高等法院民事判決  八十九年度上字第二二八號
    上  訴  人    三育股份有限公司
    兼法定代理人  甲○○
    上  訴  人    庚○○
    共      同
    訴訟代理人    楊蕭欣律師
    複  代理人    胡碧珊    住.
    被  上訴人    丙○○○  住.
                  乙○○○  住.
                  戊○○    住.
                  丁○○    .
                  己○○    住.
    共      同
    訴訟代理人    簡文玉律師
右當事人間侵權行為損害賠償事件，上訴人對於中華民國八十八年十二月二十日臺灣
桃園地方法院第一審判決（八十七年度訴字第六０一號），提起上訴，本院判決如左
：
    主    文
原判決所命上訴人應連帶給付被上訴人丙○○○之金額超過新台幣壹拾玖萬貳仟捌佰
陸拾玖元，被上訴人乙○○○之金額超過新台幣肆拾陸萬玖仟伍佰伍拾陸元，被上訴
人戊○○、己○○、丁○○之金額各超過新台幣伍萬元之訴部分及該部分假執行之宣
告暨命上訴人連帶負擔訴訟費用之裁判均廢棄。
右開廢棄部分，被上訴人在第一審之訴及假執行之聲請均駁回。
其餘上訴駁回。
第一、二審訴訟費用由被上訴人負擔八分之三，餘由上訴人連帶負擔。
    事    實
一、上訴人聲明求為判決：(一)、原判決關於不利上訴人部分廢棄。(二)、上開廢棄部分
    ，被上訴人在第一審之訴及假執行之聲請均駁回。(三)、第一、二審訴訟費用由被
    上訴人負擔。其事實上陳述，除與原判決記載相同部分，予以引用外，並補稱略
    以：(一)、按民法第一百九十一條規定：土地上之建築物或其他工作物所致他人權
    利之損害，由工作物之所有人負賠償責任。查上訴人甲○○、庚○○並非桃園縣
    八德市○○路七十三巷二十四號建築物所附電梯之所有人，因此縱然確有管理欠
    缺之情事，依上開規定，自無賠償責任。(二)、依民法一千一百一十六條之一「夫
    妻互負扶養義務．．．其受扶養權利之順序與直系血親尊親屬同。」可知應受扶
    養權利者如父母或配偶有正當職業，其收入足以維持其生活者，扶養費之請求受
    限制。父母或配偶須證明六十歲或六十五歲，退休後不能維持生活，才能請求扶
    養費，本件被上訴人丙○○○、乙○○○其請求扶養費，應無理由。所用證據，
    援用原審立證方法。
二、被上訴人聲明求為判決：(一)、上訴駁回。(二)、第一、二審訴訟費用由上訴人連帶
    負擔。其事實上陳述，除與原判決記載相同部分，予以引用外，並補稱略以：(一)
    、勞工安全衛生法相關規定致發生職業災害為限，顯故為限縮解釋，蓋勞工安全
    衛生法旨在保障工作環境之安全，業主應負其安全無虞之責，其所保護之對象應
    包括進出其工作環境之人，故上訴人均應負過失責任。(二)、本件請求權基礎，其
    中就上訴人三育股份有限公司（下稱三育公司）係依民法第一百九十一條第一項
    及第一百八十四第二項請求工作物所有人負賠償責任，上訴人甲○○已經刑事法
    院依過失致死罪名，判處有罪確定，是其應依同法第一百八十四條第一項前段負
    過失之責甚明，而上訴人庚○○自承其為實際負責人，為上訴人三育公司之受僱
    人，且與上訴人甲○○共同違反勞工安全衛生法第八條第一項、第五條第一項及
    勞工安全衛生設施規則第九十五條有關保護他人之法律，依民法第一百八十四條
    第二項規定，推定其有過失，故依民法第一百八十四條第一項前段及第一百八十
    五條第一項規定，其二人亦應與上訴人三育公司連帶負損害賠償責任。所用證據
    ，援用原審立證方法。
三、本院依職權調閱本院八十八年上易字第二五二號上訴人甲○○過失致死案件全卷
    。
    理    由
一、本件被上訴人起訴主張：桃園縣八德市○○路七十三巷二十四號地上六層樓及地
    下一層之廠房，為上訴人三育公司所有，該廠房除面對榮興路之左右兩邊設有樓
    梯外，並於左邊樓梯後方設置有搬運器長約一．九六公尺、寬約一．七五公尺、
    高約二．０六公尺，搬器底面積為三．四三平方公尺，積體荷重值為一千五百五
    十八公斤之大型油壓式升降機一具，該升降機在地下室與第一、二、三、四、五
    、六樓之每一層樓均設有升降路出入口，各該出入口均設有伸縮型鐵門，而升降
    機之搬運器亦設置有伸縮型鐵門，且搬器內及各樓出入口旁均設置有操作按鈕開
    關，五樓、六樓為上訴人三育公司自行使用外，其餘一至四樓及六樓所隔之二間
    房間，則分別出租予其他公司使用，於民國（下同）八十六年二月九日上午，住
    在上開廠房六樓房間之外籍勞工所使用之桶裝瓦斯用罄，即由前往探視該外籍勞
    工之印尼籍友人TIO HARDY 中文譯名張克賢以電話向設於桃園縣八德市○○路○
    段五八一號之旭光煤氣行叫喚桶裝瓦斯，該煤氣行便指派員工林宜松以機車載運
    桶裝瓦斯一桶前往換裝，然林宜松到達時並未有人開門及應門，遂折返瓦斯行，
    前揭外籍勞工久候瓦斯未獲，於同日上午九時許，又由訴外人張克賢打電話至旭
    光煤氣行叫喚瓦斯，並下樓打開通往上開升降機之鐵門，惟未打開樓梯之大門，
    即先行走樓梯上樓，旭光煤氣行於接獲電話後，乃再指派林宜松載運瓦斯前往，
    林宜松至上址時，即扛著桶裝瓦斯逕往升降機之鐵門進入，並準備搭乘升降機上
    六樓，惟該升降機之搬運器已升至二樓，但該升降機之升降路一樓出入口伸縮型
    鐵門所設置之機械鎖扣裝置因已失效，伸縮型鐵門竟仍能被開啟，林宜松拉開一
    樓升降路出入口之伸縮型鐵門欲進入升降機時，亦疏未注意該升降機之搬運器未
    停在一樓，即貿然扛著瓦斯進入升降機，致一腳踏空，乃連同瓦斯桶一起跌落深
    約三．三五公尺之地下室坑底，致頭部受創，雖送醫急救，仍因頭部外傷、顱內
    出血，延至同日中午十二時三十分許不治死亡。本件系爭建築物及附屬電梯既為
    上訴人三育公司所有，該公司負責人為上訴人甲○○，現場實際負責人為上訴人
    庚○○，且其二人為配偶，共同管理該公司及建築物，因上訴人對建築物及電梯
    之保管有欠缺，致被害人林宜松連同瓦斯一齊跌落地下室致死，依民法第一百九
    十一條第一項及第一百八十四條第二項，請求工作物之所有人即上訴人三育公司
    負損害賠償責任，又上訴人甲○○、庚○○為上訴人三育公司之受僱人，其共同
    違反勞工安全衛生法第八條第五條第一項及勞工安全衛生設施規則第九十五條有
    關保護他人之法律，故依民法第一百八十四條第二項及第一百八十五條第一項規
    定，其二人亦應與上訴人三育公司連帶負損害賠償責任。被上訴人丙○○○為被
    害人林宜松之母，被上訴人乙○○○為林宜松之配偶，林宜松對其二人有法定扶
    養義務，其二人依民法第一百九十二條第二項請求賠償，另林宜松之殯葬費由被
    上訴人乙○○○支出，依民法第一百九十二條第一項請求賠償，再被上訴人為林
    宜松之母或配偶、或子女，又依民法第一百九十四條請求非財產上之損害賠償，
    本件侵害生命之損害賠償，其損害範圍如下：(一)、林宜松死亡所支出之殯葬費用
    為四十萬元，茲上開費用由被上訴人乙○○○支出，故上訴人應連帶賠償被上訴
    人乙○○○四十萬元。(二)、林宜松係二十六年七月二十七日生，於死亡時年僅六
    十歲，其八十五年度薪資收入為二十萬元，有該年度所得扣繳憑單足證，依霍夫
    曼式計算法扣除中間利息，其中被上訴人丙○○○於林宜松死亡時為八十一歲，
    依台灣地區簡易生命表計算，被上訴人丙○○○餘命尚有七年，又依八十六年度
    年滿七十歲受扶養直系尊親屬之扶養免稅額為十萬八千元，則其扣除中間利息之
    扶養費為六十三萬四千四百二十五元，又因與林宜松共同扶養被上訴人丙○○○
    尚有子女五人，故林宜松負擔之扶養費為十萬五千七百三十八元。另被上訴人乙
    ○○○於林宜松死亡時為五十六歲，依台灣地區簡易生命表計算，被上訴人乙○
    ○○餘命尚有二十九年，依八十六年度受扶養配偶免稅額七萬二千元，則其扣除
    中間利息之扶養費為一百二十六萬九千三百零九元，因與林宜松共同扶養被上訴
    人乙○○○尚有其子女三人，故林宜松負擔之扶養費為三十一萬七千三百二十七
    元。(三)、林宜松原為一家之主，平日勤儉持家，雖為工人，但教育子女樂觀進取
    ，子女並有從事教育工作者，林宜松平日侍母至孝，詎遭此意外，全家人猶如晴
    天霹靂，至今難以接受，尤其年邁之母親被上訴人丙○○○，以白髮送黑髮，至
    今仍常老淚縱橫，痛失愛兒之苦筆墨難以形容，而被上訴人乙○○○為家庭主婦
    ，一向相夫教子，以夫為重，惟夫林宜松遽然逝世，頓失依靠，精神亦受重大痛
    苦，為此，其二人各請求上訴人連帶賠償慰藉金三十萬元，其餘被上訴人即林宜
    松之子女，因父親一向勤儉慈愛，遽失父愛，精神亦受創至深，為此，各請求上
    訴人連帶賠償慰藉金二十五萬元等情。爰求為命上訴人連帶給付被上訴人丙○○
    ○四十萬五千七百三十八元，連帶給付被上訴人乙○○○一百零一萬七千三百二
    十七元，連帶給付被上訴人戊○○、丁○○、己○○各二十五萬元，暨均自起訴
    狀繕本最後送達之翌日起至清償日止按年息百分之五計算利息之判決。（按原審
    判命上訴人連帶給付被上訴人丙○○○三十萬零八千五百九十元、被上訴人乙○
    ○○七十五萬一千二百九十元、被上訴人戊○○、己○○、丁○○各八萬元，及
    均自八十七年一月八日起至清償日止，按年息百分之五計算之利息，駁回被上訴
    人其餘之請求，上訴人就其不利部分提起上訴，被上訴人就其被駁回部分未據聲
    明不服）。
    上訴人則以：本件升降機係上訴人三育公司出租與訴外人宜全實業有限公司（下
    稱宜全公司），長林電子股份有限公司（下稱長林公司）供其載送貨物使用，平
    日於上班時間長林公司均派有廠長李阿和操作，嚴禁人員搭載，平日並有作檢測
    保養，本件事故發生時係在過年期間，被害人林宜松不開燈視線不足，且升降機
    旁掛有「禁止乘坐」之標語，擅自貿然進入，致踩空掉入地下室因而受傷不治死
    亡，全係因林宜松個人之不當行為所致，上訴人均無過失，且林宜松於年假期間
    擅入公司，又疏未注意人員不得搭乘之規定，以及升降機未降在一樓，仍貿然闖
    入，致踏空而跌落地下室之坑底，其對損害之發生，自屬與有過失，即不得命上
    訴人負全部賠償責任，上訴人主張免除責任云云，資為抗辯。
二、經查被上訴人主張林宜松於前揭時地，應住在系爭大樓六樓外籍勞工之叫喚，載
    運桶裝瓦斯前往，而由系爭大樓之鐵門進入，準備搭乘升降機上六樓，因該升降
    機之搬運器已升至二樓，一樓出入口伸縮型鐵門所設置之機械鎖扣裝置已失效，
    竟仍能被開啟，而林宜松亦疏未注意該升降機之搬運器未停在一樓，即貿然扛著
    瓦斯進入升降機，致一腳踏空，乃連同瓦斯桶一起跌落深約三．三五公尺之地下
    室坑底，致其頭部受創，經送醫急救，仍因頭部外傷、顱內出血，延至同日中午
    十二時三十分許不治死亡之事實，為上訴人所不爭執，並經臺灣桃園地方法院檢
    察署檢察官督同檢驗員相驗屬實，製有相驗屍體證明書、勘驗筆錄及相驗相片二
    幀附於原審八十六年度自字第二０五號過失致死案卷可憑（見該案卷第十頁、第
    十一頁、第五十頁至第五十二頁、第六十一頁影印證物外放），且經證人張克賢
    、廖運科證述綦詳（見原審附民卷第四十八頁及外放證物），自而上訴人甲○○
    因此所涉及過失致死刑責，亦經刑事法院判處有期徒刑六月確定在案，堪信為真
    實。
三、上訴人雖否認有過失，並一致辯稱：本件升降機係上訴人三育公司出租與訴外人
    宜全公司、長林公司供其載送貨物使用，平日於上班時間長林公司均派有廠長李
    阿和操作，嚴禁人員搭載，平日並有訴外人簡富吉作檢測保養，本件事故發生時
    係在過年期間，被害人林宜松不開燈視線不足，且升降機旁掛有「禁止乘坐」之
    標語，擅自貿然進入，致踩空掉入地下室因而受傷不治死亡，全係因林宜松個人
    之不當行為，上訴人均無過失，況林宜松於年假期間擅入公司，又疏未注意該升
    降機係不得搭乘人員之規定，以及升降機未降在一樓，仍貿然闖入，致踏空而跌
    落地下室之坑底，其對損害之發生亦屬與有過失，即不得命上訴人負全部賠償責
    任，上訴人主張免除責任云云。又上訴人庚○○另辯稱：伊為家庭主婦，並非現
    場負責人云云。然查：
  (一)按雇主對於經中央主管機關指定具有危險性之機械或設備，非經檢查機構或中央
    主管機關指定之代行檢查機構檢查合格；不得使用，又前開危險性機械，包括積
    體荷重在一公噸以上之升降機；又雇主對於升降機之升降路各樓出入口門，應有
    連鎖裝置，使搬運器地板與樓板相差七．五公分以上時，升降路出入口門不能開
    啟，勞工安全衛生法第八條第一項前段、勞工安全衛生法施行細則第十四條第一
    項第四款、危險性機械及設備安全檢查規則第三條第四款、勞工安全衛生設施規
    則第九十五條分別定有明文。又土地上之建築物或其他工作物，因設置或保管有
    欠缺，至損害他人之權利者，由工作物之所有人負賠償責任，民法第一百九十一
    條第一項亦定有明文。
  (二)被上訴人主張上訴人三育公司係前開升降機之所有人，上訴人甲○○為上訴人三
    育公司之法定代理人、上訴人庚○○為上訴人三育公司之現場負責人之事實，為
    上訴人三育公司、甲○○所不爭執，上訴人庚○○於被上訴人起訴請求其賠償損
    害後已達約二年之期間內就此事實亦未加以爭執。雖其於原審最後言詞辯論期日
    曾改稱：伊並非現場負責人云云（見原審卷第一０六頁），惟查，上訴人庚○○
    於案發當日即自承其係現場負責人，有被上訴人提出之當日調查筆錄附卷可考（
    見原審附民卷第四一頁），且其於上開刑事訴訟審理時亦供承：伊之配偶甲○○
    係擔任三育公司董事長職務，該公司大小事務均由伊處理等語（見原審八十六年
    度自字第二０五號刑事卷第三十九頁至第六十四頁─本院外放筆錄影本），足見
    上訴人庚○○嗣後所辯稱伊並非現場負責人云云，殊不足取，是上訴人自應遵守
    上開規定，設置符合標準之必要安全衛生設備，以防止機械設備所引起之危害，
    並應注意平日之保養維護，使該升降機之升降路一樓出入口所設置之機械鎖扣裝
    置確實保持正常性能狀態。
  (三)上訴人三育公司所設置之前開升降機，係搬運器長約一．九六公尺、寬約一．七
    五公尺、高約二．０六公尺，搬運器底面積為三．四三平方公尺，積體荷重值為
    一千五百五十八公斤之大型油壓式升降機，依前揭規定，應向檢查機構或代行檢
    查機構申請檢查合格方得使用，惟上訴人三育公司尚未向檢查機構或代行檢查機
    構申請檢查合格即將上開升降機供前開廠房使用，且該升降機之升降路一樓出入
    口所設置之機械鎖扣裝置未確實保持正常性能狀態，因失效致使升降機搬器未在
    一樓而升降路門仍能被開啟等情，亦經上訴人庚○○於案發當日下午四時三十分
    許，以電話向臺灣省政府勞工處北區勞工檢查所報備後，由該所檢查屬實，製有
    職業災害檢查報告書一份及相片四幀可稽（見原審附民卷第十二頁至第二十頁及
    外放證物袋）。上訴人三育公司係前開升降機之所有人，而上訴人甲○○、庚○
    ○為管理上訴人三育公司事務之人，自應遵守上開規定，設置符合標準之必要安
    全衛生設備，以防止機械設備所引起之危害，且依當時情形又非不能注意，竟疏
    於注意，所設置之上開升降機，迄今未向檢查機構或代行檢查機構申請檢查合格
    ，即貿然供前開廠房使用，復疏於注意平日之保養維護，致該升降機之升降路一
    樓出入口所設置之機械鎖扣裝置未確實保持正常性能狀態，因而使升降機搬運器
    未在一樓而升降路門仍能被開啟，致被害人林宜松於前揭時地，欲搭乘該升降機
    搬運桶裝瓦斯上樓時，因搬運器未在一樓，致一腳踏空，乃連同瓦斯桶一起跌落
    深約三．三五公尺之地下室坑底，造成頭部受創，並因顱內出血不治死亡，上訴
    人自應負共同過失責任。
  (四)至上訴人辯稱上開升降機禁止人員乘坐，門口噴有「禁止乘座」之標語，被害人
    林宜松仍擅行使用，上訴人應無過失云云，固有該標語之相片可佐，惟查證人廖
    運科於刑事訴訟審理時證稱：伊與被害人均曾在上開廠房之上班時間送桶裝瓦斯
    至六樓，伊每次皆搭乘該升降機上樓，被害人於事故發生以前亦是搭乘該升降機
    送瓦斯，伊曾見過該廠房之員工亦有搭乘該升降機，且在事故發生，警員找伊詢
    問後，要伊前往找老闆娘（指庚○○），她也帶伊搭乘該升降機下樓（見原審八
    十六年度自字第二０五號刑事卷第八十一反面），即上訴人庚○○亦自承：「平
    日在一樓之升降機出入口並無專人管制升降機之使用（見上開刑事卷第六十五頁
    ）」，又上訴人三育公司於事故發生前在上開廠房之一樓樓梯口門邊貼有醒目之
    「廠房出租，請上五樓洽談，電話 0000000，電梯在左邊」之標語，亦經刑事法
    院勘驗屬實，並有現場相片二幀在卷可參（見上開刑事卷第五０頁、第五十七頁
    ），復為上訴人庚○○所是認（見上開刑事卷第八十二頁、第八十三頁），足認
    上開禁止乘座之標語，無非僅屬道德勸說之性質而已，尚難認上訴人有以此嚴禁
    人員乘坐或禁止外人使用上開升降機之積極強制作為，亦難以之作為善盡避免危
    險發生之必要示警措施。至證人簡富吉雖於上開刑事訴訟審理時證稱：每個月去
    看一下云云（見本院八十八年度上易字第二五二號刑事卷第一七０頁反面），然
    事實上上訴人所設置管理之上開升降機既有如上之瑕疵，並未能及時修復，足見
    證人簡富吉所為之上開證言，與事實不符，自非可取。又該升降機未設適當遮欄
    ，足以影響所有使用者之安全，已不具備通常應有之狀態或功能，上訴人自難以
    有上揭「禁止乘座」之標語，且係被害人林宜松自行使用升降機而得解免其過失
    責任。堪認上訴人均有過失，且被害人林宜松確係因本件事故，致受傷不治死亡
    ，顯見上訴人之過失行為係致被害人林宜松死亡之共同原因，且與被害人林宜松
    之死亡，具有相當因果關係。是上訴人所為之上開抗辯，委無足取。
四、按土地上之建築物或其他工作物，因設置或保管有欠缺，至損害他人之權利者，
    由工作物之所有人負賠償責任，民法第一百九十一條第一項前段定有明文。次按
    因故意或過失，不法侵害他人之權利者，負損害賠償責任；又數人共同不法侵害
    他人之權利者，連帶負損害賠償責任；又不法侵害他人致死者，對於支出殯葬費
    之人，亦應負損害賠償責任，且被害人對於第三人負有法定扶養義務者，加害人
    對於該第三人亦應負損害賠償責任；又不法侵害他人致死者，被害人之父母、子
    女及配偶，雖非財產上之損害，亦得請求賠償相當之金額，民法第一百八十四條
    第一項前段、第一百八十五條第一項前段、第一百九十二條及第一百九十四條分
    別定有明文。再按共同侵權行為人間，不以有意思聯絡為必要，數人因過失不法
    侵害他人之權利，苟各行為人之過失行為均為其所生損害之共同原因，即所謂行
    為關連共同，亦足成立共同侵權行為（最高院六十七年台上字第一七二一號判例
    參照）。上訴人三育公司為建物所有人，對上開升降機搬運器之設備有欠缺，應
    負修正前民法第一百九十一條之侵權行為責任；另上訴人甲○○、庚○○分別為
    三育公司負責人及現場負責人，彼二人對上開升降機搬運器之維護亦有過失，應
    負修正前民法第一百八十四條之侵權行為責任，彼三者之過失，均為被上訴人損
    害之共同原因，為行為關連共同，依上開說明，亦足成立共同侵權行為，被上訴
    人主張上訴人應依修正前民法第一百八十五條規定見共同侵權行為之連帶賠償責
    任，自屬有據。
五、上訴人共同不法侵害被上訴人丙○○○之子、被上訴人乙○○○之夫、被上訴人
    戊○○、己○○、丁○○之父林宜松致死，有戶籍謄本可稽，依上開規定及說明
    ，應連帶負損害賠償責任。茲就被上訴人所請求之各項損害，分別審酌如左：
  (一)關於殯葬費用部分：
    被上訴人乙○○○因其夫林宜松死亡，支出殯葬費用四十萬元，業據其提出殯葬
    費用估價單為證，且為上訴人所不爭執，經核其花費細目，除其中樂隊、孝女電
    子琴、大鼓陣、三牲四果費用非屬必要費用，應予剔除外，其餘三十四萬七千五
    百元，與一般禮俗相當，為一般喪禮所需，尚屬合理，應屬有據。
  (二)關於扶養費用部分：
    按直系血親相互間及夫妻互負扶養之義務，民法第一千一百十四條及第一千一百
    十六條之一固定有明文，然得請求扶養之具體數額，仍應視扶養義務人之人數、
    請求權人受扶養之期間，並參酌扶養請求權人與被害人之關係，被害人將來應得
    之收入、扶養請求人之需要，及加害人之經濟能力及身分加以決定，衡諸兩造既
    均未證明被害人林宜松或兩造是否有何異於一般生活水準供給能力或需求，則扶
    養費之請求即應以國民一般標準計算之，是被上訴人主張請求扶養之期間依國民
    平均餘命計之，而生活所需則以所得稅之扶養親屬寬減額計算之，應屬相當。
    1.被上訴人丙○○○主張其為被害人林宜松之母，於被害人林宜松死亡時，其平
      均餘命為七年，自得依霍夫曼氐計算法扣除中間利息後，請求上訴人連帶給付
      扶養費十萬五千七百三十八元，而上訴人則抗辯其所請求之扶養費過高。然查
      ，被上訴人丙○○○係四年十二月一日出生，有戶籍謄本可按（見原審附民卷
      第七頁），於被害人林宜松八十六年二月九日死亡時年齡為八十一歲，又無資
      產及存款（見本院卷第七十一頁），自屬不能維持生活。依八十六年臺閩地區
      簡易生命表，其平均餘命尚有七．五歲，被上訴人請求以七年計算，又被上訴
      人丙○○○另有生存之子女五人，為上訴人所不爭執，再經參酌八十六年度扶
      養年滿七十歲受扶養直系尊親屬之寬減額每年為十萬八千元，依年別單利百分
      之五複式霍夫曼氏計算法扣除中間利息後，則被上訴人丙○○○所得請求之扶
      養費為十萬五千七百三十八元（108000×5.00000000÷6＝105738 ，元以下四
      捨五入）。
    2.被上訴人乙○○○主張其為被害人林宜松之妻，於林宜松死亡時，平均餘命尚
      有二十九年，依霍夫曼氏計算法扣除中間利息後，請求上訴人連帶給付扶養費
      三十一萬七千三百二十七元，而上訴人則抗辯其所請求之扶養費過高。然查被
      上訴人乙○○○係二十九年七月二十八日出生，有戶籍謄本可憑（見原審附民
      卷第六頁），於被害人林宜松八十六年二月九日死亡時年齡為五十六歲，依八
      十六年臺閩地區簡易生命表之統計，其平均餘命僅有二五．五九歲，又被上訴
      人乙○○○有子女三人，有戶籍謄本附卷可稽，再經參酌八十六年度扶養配偶
      之寬減額每年為七萬二千元，依年別單利百分之五複式霍夫曼氏計算法扣除中
      間利息後，被上訴人乙○○○所得請求之扶養費為二十九萬一千六百一十二元
      （72000×16.0000000000÷4＝291612 ，元以下四捨五入）。
  (三)關於慰藉金部分：
    被上訴人丙○○○係被害人林宜松之母，突遭喪子之痛，被上訴人乙○○○係被
    害人林宜松之妻，突遭喪夫之痛，被上訴人戊○○、己○○、丁○○為被害人林
    宜松之子女，突遭喪父之痛，在精神上感受莫大痛苦，不言可喻，爰斟酌兩造之
    身份、地位及經濟狀況等一切情狀後（見本院卷第七十一頁），認被上訴人乙○
    ○○請求慰藉金之金額以三十萬元、被上訴人丙○○○請求慰藉金之金額以二十
    八萬元、被上訴人戊○○、己○○、丁○○請求慰藉金之金額各以十萬元為適當
    。
六、綜上所述，被上訴人丙○○○之損害總額為三十八萬五千七百三十八元（其計算
    式為：105738＋280000＝385738）、被上訴人乙○○○之損害總額為九十三萬九
    千一百一十二元（其計算式為：347.500＋291.612＋300.000＝939.112）、被上
    訴人戊○○、己○○、丁○○之損害額各為十萬元。惟按損害之發生或擴大，被
    害人與有過失者，法院得減輕賠償金額或免除之，民法第二百十七條第一項定有
    明文。被上訴人為本件事故之間接被害人，依民法第一百九十二條及第一百九十
    五條規定，請求殯葬費、扶養費及慰藉金，此三項請求權，係基於侵權行為之規
    定而發生，亦應依上開規定承擔直接被害人林宜松之與有過失責任。本院斟酌上
    訴人疏未設置符合安全標準之設備，又未注意保養維護與被害人林宜松亦疏未注
    意電梯門口已有「禁止乘坐」之標誌，且升降梯之搬運器未在一樓，即冒然進入
    ，以致肇事，應認被害人林宜松對於本件事故之發生，應負二分之一之過失責任
    ，依此計算，則上訴人應連帶賠償之金額：計被上訴人丙○○○部分應為十九萬
    二千八百六十九元（385738×0.5＝192869 ）、被上訴人乙○○○應為四十六萬
    九千五百五十六元（939112×0.5＝469556 ）、被上訴人戊○○、己○○、丁○
    ○應各為五萬元（100000×0.5＝50000 ）。
七、從而，原告基於侵權行為之法則，請求上訴人連帶給付被上訴人丙○○○十九萬
    二千八百六十九元、被上訴人乙○○○四十六萬九千五百五十六元被上訴人戊○
    ○、己○○、丁○○各五萬元，及均自起訴狀繕本最後送達之翌日即八十七年一
    月八日起至清償日止，按年息百分之五計算之利息部分，均屬應予准許；至於超
    過上開部分被上訴人之請求（惟原審駁回被上訴人之請求部分除外），均屬不應
    准許。原審就上開不應准許部分所為上訴人敗訴之判決，自有未合，上訴論旨指
    摘原判決此部分不當，求予廢棄改判，為有理由；就上開應予准許部分所為上訴
    人上訴論旨指摘原判決此部分不當，求予廢棄改判，為無理由。
八、至兩造其餘之攻擊或防禦方法及未經援用證據，經本院斟酌後，認為均不足以影
    響本判決之結果，自無逐一詳予論駁之必要，併此敘明。
九、據上綸結，本件上訴為一部有理由，一部無理由，依民事訴訟法第四百五十條、
    第四百四十九條第一項、第七十九條但書、第八十五條第一項前段、第二項，判
    決如主文。
中    華    民    國    八十九    年        十      月        三        日
                              臺灣高等法院民事第十三庭
                                  審判長法  官  林  鄉  誠
                                        法  官  陳  駿  璧
                                        法  官  劉  清  景
右正本係照原本作成。
不得上訴。
中    華    民    國    八十九    年        十      月        九        日
                                        書記官  高  澄  純


司法院資訊處製作；財團法人民間司法改革基金會備份。
